臺灣高等法院高雄分院刑事判決　　　　99年度上易字第1278號
上　訴　人　臺灣高雄地方法院檢察署檢察官
上　訴　人
即　被　告　林姿伶
選任辯護人　蔡鴻杰律師
　　　　　　吳幸怡律師
上列上訴人因被告妨害婚姻案件，不服臺灣高雄地方法院99年度
易字第671 號中華民國99年10月15日第一審判決（起訴案號：臺
灣高雄地方法院檢察署98年度偵字第36646 號），提起上訴，本
院判決如下：
     主  文
原判決關於林姿伶（即代號0000-0000號女子）部分撤銷。
林姿伶無罪。
     理  由
一、公訴意旨略稱：郭宅奇係劉惠真之夫，為有配偶之人。林姿
    伶明知郭宅奇為有配偶之人，竟基於相姦之犯意，於民國98
    年9 月27日晚上8 時許，在高雄市○○區○○街370 之1 號
    上豪汽車旅館，郭宅奇以生殖器插入林姿伶之生殖器，2 人
    發生性行為1 次。嗣因林姿伶提出妨害性自主告訴，郭宅奇
    方向劉惠真坦承上情。因認林姿伶犯有刑法第239 條後段之
    相姦罪嫌云云。
二、按犯罪事實應依證據認定之，無證據不得認定犯罪事實，刑
    事訴訟法第154 條第2 項定有明文。又認定犯罪事實所憑之
    證據，雖不以直接證據為限，間接證據亦包括在內；然而無
    論直接或間接證據，其為訴訟上之證明，須於通常一般之人
    均不致有所懷疑，而得確信其為真實之程度者，始得據為有
    罪之認定，倘其證明尚未達到此一程度，而有合理性之懷疑
    存在時，即難為有罪之認定。再者，告訴人之告訴係以使被
    告受刑事訴追為目的，是其陳述是否與事實相符，仍應調查
    其他證據以資審認，此有最高法院52年台上字第1300號、76
    年度台上字第4986號判例可資參照。
三、本件公訴人認被告林姿伶涉有前開相姦罪嫌，係以被告與相
    姦人郭宅奇於台灣高雄地方法院檢察署98年度偵字第34379
    號案件偵查中、本案偵查中之供述，及98年度偵字第34379
    號全卷影本為其主要論據。訊據上訴人即被告林姿伶固供承
    有於上開時地，與郭宅奇發生性行為1 次之事實，但堅詞否
    認有相姦之犯行，辯說：伊係遭郭宅奇強制性交。當時，郭
    宅奇開車到伊家樓下接伊，然後逼伊喝下紅酒。伊喝完紅酒
    後，郭宅奇就載伊離家。伊跟他說要去加油站上廁所，然發
    現他開車到距離上開汽車旅館不到100 公尺之公廁，放伊下
    車，他把伊包包搶走，並在公廁外守候。當伊從公廁走出來
    時，他就把伊拖上車，並開到上開汽車旅館。伊坐在駕駛座
    旁的位置，他把伊的頭壓在他的腿上，當時伊有試著掙脫，
    但他力氣很大，一隻手壓著伊的頭，伊沒有辦法講話，也看
    不到櫃台，伊沒有手伸出來求救，而他進旅館停好車後，就
    把伊拖下車，到了房間後，伊有跪下求他不要這樣子，但他
    不理會，還是強行與伊發生性關係，他用他的身體跟雙手壓
    住伊，伊無法反抗云云。
四、經查：
  (一)原判決依性侵害犯罪防治法第10條第3 項規定：「行政機關
    及司法機關所製作必須公示之文書，不得揭露足以識別被害
    人身分之資訊」，認定本件判決書如記載被害人A 女之姓名
    、年籍、住址等資料，有揭露足以識別被害人A 女身分資訊
    之虞，故不記載其姓名、年籍、住址等資料，而以代號0000
    -0000 女子為之。按性侵害犯罪防治法第12條第2 項規定：
    「行政機關、司法機關及軍法機關所製作必須公示之文書，
    不得揭露被害人之姓名、出生年月日、住居所及其他足資識
    別被害人身分之資訊」。原判決所引用之該法第10條第3 項
    規定，應係第12條第2 項之誤，應予更正。又本件被告在台
    灣高雄地方法院檢察署98年度偵字第34379 號案件係被害人
    身分，依上開規定，不得揭露其姓名、出生年月日、住居所
    及其他足資識別其身分之資訊。但本案被告已非被害人身分
    ，原判決以代號0000-0000 號女子為之，自有未當，故本判
    決當事人欄應列出被告姓名、出生年月日、身分證統一編號
    及住所，不再以0000-0000號女子代之。
  (二)被告以外之人於審判外之言詞或書面陳述，除法律有規定者
    外，不得作為證據；被告以外之人於審判外之陳述，雖不符
    刑事訴訟法第159 條之1 至之4 之規定，然經當事人於審判
    程序同意作為證據，法院審酌該言詞陳述或書面陳述作成時
    之情況，認為適當者，亦得為證據；刑事訴訟法第159 條第
    1 項、第159 條之5 第1 項分別定有明文。本判決認定事實
    所引用之證據資料，除原已符合刑事訴訟法第159 條之1 至
    第159 條之4 ，及法律另有規定等傳聞法則例外規定得作為
    證據以外，本判決認定事實所引用之證據資料，均非公務員
    違背法定程序所取得，且檢察官、被告2 人、辯護人於原審
    均同意作為認定事實之證據（見原審一卷第29頁反面），復
    審酌各該言詞或書面陳述作成時之情況，並無違法不當，適
    於作為證據，因認均具證據能力。
  (三)同案被告郭宅奇於98年12月3 日另案偵查中供稱：「到汽車
    旅館過程中，林姿伶有喝紅酒約120cc ，我沒有喝」（見98
    年度偵字第34379 號卷第41頁）。證人侯旻君（即上豪汽車
    旅館員工）於98年11月23日警詢時證稱：「郭宅奇看起來怪
    怪的」。「那個女子（指林姿伶）是坐在前座，但是上半身
    是靠在郭宅奇的大腿上，從頭到尾都沒有動一下，我感覺她
    好像喝醉了」（見98年度偵字第34379 號卷第17頁）從同案
    被告郭宅奇與被告到汽車旅館開房間之前，要被告先喝紅酒
    120cc ，喝到讓汽車旅館服務生看到都感覺好像喝醉了之程
    度以觀，本件被告是否有同意與郭宅奇性交，仍有值得懷疑
    之處。
  (四)被告於案發後之98年9 月28日2 時30分，即往高雄榮民總醫
    院驗傷，檢查結果：「陰部為處女膜新撕裂傷口，其餘均無
    明顯外傷」（見99年度偵續字第104 號卷第48、49頁疑似性
    侵害事件驗傷診斷書），被告隨即於98年9 月28日5 時46分
    ，向高雄市政府警察局婦幼隊報案製作筆錄，提出告訴遭郭
    宅奇性侵害（見高雄市政府警察局高市警婦字第0098000569
    5 號刑案偵查卷第1 頁調查筆錄）。被告又於98 年10 月1
    日起，到高雄市心樂診所求診，診斷結果：「患者因性侵案
    件之後，出現焦慮、情緒低落、入睡困難、早醒、想死念頭
    ，並且出現對於案件相關類似事務的害怕與驚恐反應」（見
    98年度偵字第34379 號卷第37頁、原審卷第128 、129 頁、
    本院卷第54頁診斷證明書）。從被告於案發後立即驗傷、報
    案、求診、出現創傷後症後群以觀，本件被告是否有同意與
    郭宅奇性交，仍有值得懷疑之處。
  (五)同案被告郭宅奇於案發翌日即98年9 月28日4 時25分，即寄
    發e-mail給被告表示：「我知道現在說再多的對不起也沒有
    用，因為我對妳的傷害已經造成了，現在的我不知道要對妳
    說什麼才能減輕妳的傷害，因為我不管做什麼說什麼也無法
    補償妳的痛」，「當妳心情平復後，如果妳想將一切訴諸法
    律為妳自己討回個公道，我也會主動到案說明好嗎」，「真
    的很抱歉傷害到妳，在此鄭重的跟妳說聲對不起」等語（見
    98 年 度偵字第34379 號卷第36頁面背電子郵件1 則）。從
    郭宅奇向被告道歉之電子郵件以觀，本件被告是否有同意與
    郭宅奇性交，仍有值得懹疑之處。
  (六)同案被告郭宅奇於98年9 月28日書立切結書1 紙，承認其「
    於98年9 月27日晚上8 時，強迫○小姐去同盟路上一家汽車
    旅館內，強迫發生性行為，對於此次事件，本人深感萬分後
    悔與抱歉，為能對○小姐做補償精神與心靈的傷害，本人願
    意以50萬元來補償○小姐所受的傷害，以表示對於自己所犯
    的錯誤行為負責。本人在此鄭重聲明，從今開始不再與○小
    姐有任何接觸或是做出任何傷害之行為，若有違此聲明，願
    將一切交由法律處理。經由雙方同意後，願以補償金50萬元
    做為雙方和解之條件，並不再為此事件做出其他求償」（見
    98年度偵字第34379 號卷第36頁切結書）。同案被告郭宅奇
    於原審審理時雖辯稱：切結書是被告家人強迫伊寫的云云（
    見原審卷第79頁），但本院於100 年1 月20日審埋時，依被
    告之選任辯護人聲請，勘驗該切結書之錄音光碟，勘驗結果
    ：錄音內容與被告之選任辯護人提出譯文內容大致相符。
    錄音001-002 ，005 部分，被告家屬明顯有因情緒激動而
    提高音量之情形，並且有疑似摔東西之聲音」（見本院卷第
    102 頁審判筆錄），再參酌郭宅奇所寫切結書之筆跡，字字
    工整，毫無塗改之跡象，郭宅奇被強迫書寫之辯解，尚難採
    信。從郭宅奇書寫切結書之內容以觀，本件被告是否有同意
    與郭宅奇性交，仍有值得懷疑之處。
  (七)綜上所述，被告前開所辯，尚非不可採信，從而公訴人所持
    之前開論據，均無法採為認定被告犯罪之證據。此外，復查
    無其他積極證據足資被告有何相姦之犯行，被告被訴相姦罪
    ，自屬不能證明。
五、原審未詳為推求，遽為論罪科刑之判決，即有未洽。檢察官
    上訴意旨，指摘原判決諭知被告緩刑不當，沒有理由。被告
    執此上訴，指摘原判決不當，為有理由，應由本院將原判決
    關於被告相姦罪部分撤銷改判，並為被告無罪之判決。
六、同案被告郭宅奇涉嫌通姦罪部分，因告訴人劉惠真於原審審
    理時撤回告訴，已為不受理判決確定，併此明。
據上論斷，應依刑事訴訟法第369 條第1 項前段、第364 條、第
301條第1 項，判決如主文。
本案經檢察官劉宗慶到庭執行職務。
中    華    民    國   100    年    3     月    31    日
                  刑事第二庭    審判長法  官  林正雄
                                      法  官  黃壽燕
                                      法  官  邱明弘
以上正本證明與原本無異。
本件判決不得上訴。
中    華    民    國   100    年    4     月    1     日
                                      書記官  林淑敏